臺灣桃園地方法院刑事判決　　　　　　　　　　　　九十三年度簡上字第一四六號
　　上　訴　人　乙○○
　　即被告
右上訴人因家庭暴力妨害自由案件，不服本院九十三年度壢簡字第一八七號，中華民
國九十三年三月十六日第一審簡易判決（聲請簡易判決處刑案號：台灣桃園地方法院
檢察署九十二年度核退偵字第三七號）提起上訴，本院判決如左︰
    主  文
原判決撤銷。
乙○○以強暴妨害人行使權利，科罰金仟元，如易服勞役，以佰元折算壹日。
    事  實
一、乙○○與甲○○係夫妻關係，二人具有家庭暴力防治法第三條第一款規定之家庭
    成員關係。乙○○與甲○○間因感情不睦而時有爭執，民國九十二年五月二十二
    日晚間六時許，在桃園縣龍潭鄉○○○路四巷七七弄二七號七樓住處（乙○○向
    其姐姐借用供其與甲○○共居之住處），二人又因細故發生口角，乙○○因一時
    氣憤難耐，竟基於妨害人行使權利之犯意，於甲○○出門時，強行取走甲○○放
    置於屋內鞋櫃上之上開住處鑰匙，致甲○○於當晚七時許返家時無法順利進入，
    經甲○○要求在屋內之乙○○開門，乙○○復遲不開門，約十分鐘後，甲○○表
    示要報警處理，乙○○始開門讓甲○○進入，而以此強暴方式妨害甲○○行使自
    由進出上開住處之權利。
二、案經甲○○訴由桃園縣政府警察局平鎮分局移送臺灣桃園地方法院檢察署檢察官
    聲請簡易判決處刑。
    理  由
壹、有罪部分：
一、訊據被告乙○○矢口否認涉有右揭妨害自由犯行，辯稱：二十二日傍晚五點多，
    告訴人回家說要拿東西，伊讓她進門，但告訴人沒有要離開的意思，伊請她走，
    她還不走，後來六點多她叫管區來，她就走了，也沒帶鑰匙，鑰匙都一直在鞋櫃
    上，七點鐘她也沒有要回家，伊也沒有關她云云。惟查，右揭犯罪事實，業據被
    告於偵查中坦認九十二年五月二十二日，在甲○○帶女兒出去時把鑰匙拿走，等
    到七點多回去伊不開門，甲○○說要報警伊才讓他回去，把她關在門外約十分鐘
    等情不諱（見九十二年度核退偵字第三七號卷第二十五頁卷附九十三年二月六日
    訊問筆錄），核與告訴人甲○○於警、偵訊及本院審理時指訴之情節相符。被告
    於本院審理時改辯稱：告訴人後來六點多走了，也沒帶鑰匙，鑰匙一直都在鞋櫃
    上，伊也沒有關他云云。惟查，被告乙○○與告訴人甲○○因感情不睦多年來時
    有爭執之情，業據告訴人甲○○指訴詳確，並為被告所不否認，參諸九十二年五
    月二十二日當日晚間，被告除有告訴人所指強行取走住處鑰匙致其不得其門而入
    一節外，尚於告訴人返家後，猶因憤怒未消，接連在告訴人看電視時以搖控器關
    閉電視、用電腦時拔掉電源插頭、洗澡時關閉熱水器開關等情（詳如後述），復
    為告訴人指訴綦詳，亦為被告承認在卷（見同上偵查卷筆錄、本院九十三年六月
    二十九日審判筆錄），證人即至現場處理本案之員警陳志湖於偵查中並證稱：當
    時我到場時他們有吵架等語（見同上偵查卷同筆錄），堪徵，事發當日被告與告
    訴人確實發生口角爭執，且依被告事後猶以關閉電視、拔掉電腦插頭、關閉熱水
    器開關等方式對待告訴人，顯見被告當時之情緒十分憤怒而不甚理性，是衡情被
    告於盛怒之情形下，在告訴人甲○○欲出門時強行取走住處鑰匙，實屬可能，告
    訴人指稱被告有強行取走其鑰匙，參酌前述情境，應屬可採。而依前所述，被告
    既在告訴人欲出門時取走其住處鑰匙，即有妨害告訴人行使其自由進出上開住處
    之意思。據此，被告前開所辯洵不足採。本件事證明確，被告以強行取走告訴人
    所有之鑰匙之強暴方式，妨害甲○○行使其進出前開住處權利之犯行，堪以認定
    。
二、核被告乙○○所為，係犯刑法第三百零四條第一項之強制罪。查本件被害人甲○
    ○為被告之配偶，二人間具有家庭暴力防治法第三條第一款之家庭成員關係，被
    告故意實施家庭暴力行為，其行為同屬家庭暴力防治法第二條第二項之家庭暴力
    罪。原審據以論罪科刑，固非無見，惟原審誤以被告前開犯行係犯以強暴使人行
    無義務之事，且漏未斟酌被告與告訴人間具有家庭成員關係，同屬家庭暴力防治
    法規定之家庭暴力罪，及認被告於同日（九十二年五月二十二日）對告訴人為關
    閉電視、熱水器及電腦，而妨害甲○○使用電視、熱水器及電腦之權利，與前開
    強制犯行成立連續犯（此部分不另為無罪之諭知，詳如後述），均有未洽。被告
    乙○○提起上訴，否認此部分犯罪，固無可採，然原判決既有前述可議，仍應由
    本院將原判決撤銷改判。爰審酌被告之素行良好，有卷附台灣高等法院被告全國
    前案紀錄表可按，因與告訴人感情不睦，時常發生口角爭執經年累積，一時情緒
    失控，誤蹈犯行，犯罪動機尚非惡劣，及其妨害告訴人行使權利之時間尚短，所
    生危害尚屬輕微，暨其品行、智識程度等一切情狀，量處如主文所示之刑，並諭
    知易服勞役之折算標準。
貳、不另為無罪諭部分：
一、公訴意旨另以：被告乙○○於九十二年五月二十二日晚間五時許，在桃園縣龍潭
    鄉○○○路四巷七七弄二七號七樓住處，先後以搖控器關閉電視，關掉熱水器及
    電腦，妨害甲○○使用電視、熱水器及電腦。因認被告亦涉有刑法第三百零四條
    之強制罪嫌。
二、本件公訴人認被告涉有右揭犯罪，係以被告坦承不諱及告訴人甲○○指訴詳確為
    其主要論據。訊據被告固坦承有於右開時地，對告訴人正在使用之電視、電腦及
    熱水器加以關閉之事實，惟堅詞否認有何妨害告訴人甲○○行使權利之犯行，辯
    稱：因為告訴人說要跟伊離婚，伊很氣，才做這些事，且那些都是伊家裡的東西
    ，伊認為伊有自由把它們關掉，伊關掉告訴人也可以再開，伊並無妨害其行使權
    利等語。
三、按犯罪事實應依證據認定之，無證據不得認定犯罪事實，刑事訴訟法第一百五十
    四條第二項定有明文。且按認定不利於被告之事實，須依積極證據，茍積極證據
    不足為不利於被告事實之認定時，即應為有利於被告之認定，更不必有何有利之
    證據，故證據是否真實尚欠明顯，自難以擬制推測之方法，為其判斷之基礎，最
    高法院三十年上字第八一六號分別定有明文及著有判例。復按告訴人之告訴，本
    以使被告受刑事訴追為目的，故其陳述是否與事實相符，自應調查其他證據，以
    資審認，苟其所為攻擊之詞，尚有瑕疵，則在此瑕疵未予究明以前，即不能遽採
    為斷罪之基礎（最高法院六十九年臺上字第一五三一號判決參照）。經查：
（一）查被告於九十二年五月二十二日晚間與告訴人甲○○發生口角後，在當日晚間
      七時許甲○○自外返家後，在客廳看電視時，被告即用搖控器把電視關閉，甲
      ○○轉而去使用電腦時，被告又將電腦插頭拔掉，晚間九時許甲○○開熱水器
      洗澡時，被告又將熱水器開關關掉等情，業據告訴人甲○○於本院審理時指訴
      明確，並為被告於偵審中自承在卷（見九十二年度核退偵字第三七號卷第二十
      五頁卷附九十三年二月六日訊問筆錄、本院九十三年六月二十九日審判筆錄）
      ，堪認告訴人指訴之上開情節屬實，胥堪採信。被告於本院審理時改稱：那是
      九十二年五月二十日發生之事云云，及告訴人甲○○於警、偵訊時誤指稱：那
      是九十二年五月二十二日晚間五時許發生之事云云，顯與事實不符，均不足採
      。
（二）次查，前開桃園縣龍潭鄉○○○路四巷七七弄二七號七樓住處，為被告乙○○
      向其姐姐借用供其與甲○○共居之住處，該住處內之電視是被告所買，電腦係
      被告以甲○○名義購買，貸款係被告在繳付，熱水器則係原即裝設在該處供被
      告及告訴人使用等情，業據被告供陳甚明（見本院九十三年六月二十九日審判
      筆錄），並為告訴人所不爭執，堪信屬實。據此，堪認被告及告訴人同對前開
      住處內之用品包括電視、電腦、熱水器均有使用之權甚明，再觀諸告訴人甲○
      ○於本院審理時陳稱：被告關電視、拔電腦插頭、關熱水器，我沒有繼續使用
      而遭被告再阻止，且我也沒有要再繼續使用的意思等語（見本院九十三年六月
      二十九日審判筆錄），及被告於本院審理時供稱：因為告訴人說要跟伊離婚，
      伊很氣，才做這些事，且伊關掉電視，她可以再開，她也不開，電腦插頭拔掉
      ，她也可以再插，關熱水器，她也可以再開就可以繼續洗澡了等語（見同上審
      判筆錄），堪認被告雖有在告訴人使用電視、電腦、熱水器時，逐一將之關閉
      之情狀，惟參諸前述被告與告訴人發生衝突之情境，被告有此舉，衡情，應係
      源於被告在與告訴人發生爭執後，致被告氣憤難耐所為一時發洩情緒之不理性
      舉動。而況，被告在第一次逐一關閉告訴人正使用中之電視、電腦、熱水器時
      ，告訴人仍可自行再行開啟，惟告訴人在被告關閉該等電器後，即未有再繼續
      使用之意，被告亦未有再加以阻止告訴人使用之情，由此，尚難遽認被告在主
      觀上即有妨害告訴人行使看電視、使用電腦、熱水器之權利。
（三）綜右所陳，客觀上被告雖有在告訴人使用電視、電腦、熱水器時將之關閉之行
      為，惟被告既對上開物品同有使用之權利，而上開電器經關閉後依其使用性質
      仍可輕易再行開啟，告訴人復陳稱被告在關閉其使用之電視、電腦、熱水器後
      ，其並無再繼續使用之意，被告亦未再加以阻止等情，難認被告有何妨害告訴
      人之權利，且所用之手段亦未達強暴或脅迫之程度，尚難僅憑告訴人之指述，
      而遽認被告有強制之不法犯行。此外，復查無其他積極之證據足以證明被告有
      公訴人所指此部犯行，惟公訴意旨認此部分與前揭論罪科刑之強制罪間有連續
      犯之關係，屬裁判上一罪，爰不另無罪之諭知。
據上論斷，應依刑事訴訟法第四百五十五條之一第三項、第三百六十九條第一項前段
、第三百六十四條、第二百九十九條第一項前段，刑法第三百零四條第一項、第四十
二條第二項，罰金罰鍰提高標準條例第一條前段、罰金罰鍰提高標準條例第二條，判
決如主文。
本案經檢察官鍾和憲到庭執行職務。
中      華      民      國    九十三    年      七      月    十三      日
                                  臺灣桃園地方法院刑事第七庭
                                      審判長法  官  孫惠琳
                                            法  官  劉為丕
                                            法  官  林惠霞
右正本證明與原本無異。
不得上訴。
                                            書記官  陳恩如
中      華      民      國    九十三    年      七      月    十四      日
附錄本案論罪科刑法條全文
刑法第三百零四條
以強暴、脅迫使人行無義務之事或妨害人行使權利者，處三年以下有期徒刑、拘役或
三百元以下罰金。
前項之未遂犯罰之。
